【裁判字號】    99,交訴,108
【裁判日期】    991208
【裁判案由】    公共危險
【裁判全文】
臺灣高雄地方法院刑事判決             99年度交訴字第108號
公  訴  人  臺灣高雄地方法院檢察署檢察官
被      告  鐘健華
上列被告因公共危險案件，經檢察官提起公訴（99年度偵字第19
415 號），嗣被告於本院準備程序進行中，就被訴事實為有罪之
陳述，經告知簡式審判程序之旨，並聽取當事人之意見後，本院
合議庭裁定進行簡式審判程序，本院判決如下：
    主  文
鐘健華犯不能安全駕駛動力交通工具罪，處拘役伍拾玖日，如易
科罰金，以新臺幣壹仟元折算壹日；又犯肇事致人傷害逃逸罪，
處有期徒刑陸月，如易科罰金，以新臺幣壹仟元折算壹日。
    事  實
一、鐘健華前因公共危險案件，經本院以89年度鳳交簡第554 號
    判決處罰金銀元12000 元確定。詎猶不知悔悟，仍於民國99
    年6 月4 日下午5 時許，在高雄縣燕巢鄉某保養廠與友人飲
    用2 罐啤酒後，明知其已因服用酒類達不能安全駕駛動力交
    通工具之狀態，竟仍於同日下午5 時15分許，駕駛車號ZA-6
    305 號自小客車，沿高雄縣大社鄉○○路○段由北往南方向
    行駛於快車道，於下午5 時20分許行至該路段即國道10號橋
    柱編號219-318 號處，本應注意汽車在同向二車道以上之道
    路，變換車道時，應讓直行車先行，並應注意安全距離，而
    當時天候晴、日間自然光線、柏油道路乾燥無缺陷及無障礙
    物，亦無其他不能注意之情事，竟仍因酒後注意力無法集中
    ，疏未讓當時亦沿和平路二段由北往南方向行駛於右側慢車
    道之張培瑜所騎乘車號552-EAZ 號重型機車先行，即貿然往
    右側變換車道，致張培瑜反應不及，其所騎乘之重型機車因
    而與鐘健華所駕駛之自小客車右側車身發生擦撞而倒地，張
    培瑜因此受有胸壁挫傷、下肢挫傷多處位置挫傷之傷害（過
    失傷害部分，業據張培瑜撤回告訴，並經臺灣高雄地方法院
    檢察署檢察官以99年度偵字第19415 號另為不起訴處分）。
    詎鐘健華明知車輛肇事後應即採取救護或其他必要之措施，
    並向警察機關報告等待員警到場不得駛離，竟於肇事後並未
    停車查看，隨即駕車逃逸，嗣經現場目擊證人陳博政駕車追
    逐，並將鐘健華人車攔下後報警處理，經警到場對鐘健華施
    以呼氣測試，發現其呼氣酒精濃度值高達每公升0.66毫克，
    而悉上情。
二、案經高雄縣政府警察局仁武分局報告臺灣高雄地方法院檢察
    署檢察官偵查起訴。
    理  由
壹、程序部分：
    本件被告鐘健華所犯為死刑、無期徒刑或最輕本刑為3 年以
    上有期徒刑以外之罪，其於準備程序就被訴事實為有罪之陳
    述，經本院告知簡式審判程序之旨，並聽取其與公訴人意見
    後，認無不得或不宜改依簡式審判程序進行之處，爰依刑事
    訴訟法第273 條之1 第1 項，裁定本件改行簡式審判程序，
    合先敘明。又本件卷內之人證、物證、書證等各項證據，依
    同法第273 條之2 規定，不受第159 條第1 項、第161 條之
    2 、第161 條之3 、第163 條之1 及第164 條至第170 條規
    定之限制，依法均有證據能力，合先敘明。
貳、實體部分：
一、上開犯罪事實，業據被告於本院審理時坦承不諱（見本院交
    訴字卷第16頁、第25頁），核與證人即被害人張培瑜、證人
    即現場目擊者陳博政警詢及偵訊中證述情節均相符合（見警
    卷第10頁至第14頁；偵卷第18頁、第30頁至第31頁），此外
    ，復有被告之酒精測定紀錄表、刑法第185 條之3 案件測試
    觀察紀錄表、道路交通事故現場圖、道路交通事故調查報告
    表(一)、(二)、現場及車損照片13張、義大醫院99年6 月4 日診
    字第9906040803號診斷證明書各1 紙在卷可稽（見警卷第15
    頁至第22頁、第24頁) ，足認被告出於任意性之自白與事實
    相符。本案事證明確，被告犯行堪以認定，應予依法論科。
二、按刑法第185 條之3 係「抽象危險犯」，不以發生具體危險
    為必要，另參考德國、美國之認定標準，對於酒精濃度呼氣
    已達每公升0.55毫克(0.55MG/L)或血液濃度達0.11％以上，
    肇事率為一般正常人之10倍，已達「不能安全駕駛」之標準
    ，業據法務部於88年5 月18日以法88檢字第1669號函示甚明
    ；本案被告於接受呼氣酒精濃度檢測時，其呼氣所含酒精濃
    度值為每公升0.66毫克，有前開酒精測定紀錄表1 紙附卷可
    稽，依上開說明，顯已達不能安全駕駛動力交通工具而駕駛
    之狀態自明。次按刑法第185 條之4 之肇事逃逸罪，以駕駛
    動力交通工具肇事，有致人死傷而逃逸之事實，為其構成要
    件，不以行為人明知被害人有死傷情形為必要，亦不以行為
    人之肇事有無過失或被害人為無自救能力人為必要（最高法
    院91年度台上字第137 號、90年度台上字第6786號判決意旨
    參照）；查被告於肇事後並未報警或對被害人採取必要之救
    助措施，即逕行加速逃離事故現場，置被害人之生命、身體
    處於危險情狀中，顯與刑法第185 條之4 係為維護交通安全
    ，加強救護，減少被害人之死傷，促使駕駛人於肇事後，能
    對被害人即時救護之立法目的有違。
三、核被告所為，係犯刑法第185 條之3 之不能安全駕駛動力交
    通工具罪及同法第184 條之4 肇事致人傷害逃逸罪。被告所
    犯上開2 罪，犯意各別，行為互殊，應予分論併罰。起訴意
    旨雖以被告係因酒醉駕車而致人受傷，認應依道路交通管理
    處罰條例第86條第1 項之規定加重其刑，惟按道路交通管理
    處罰條例第86條第1 項加重其刑至2 分之1 之規定，僅及於
    行為人因酒駕而涉犯之過失傷害罪，始有其適用，至刑法第
    185 條之4 肇事逃逸罪，尚不在得依前揭規定加重其刑之範
    圍內（最高法院92年度台非字第50號判決要旨參照）。本件
    被告所涉犯過失傷害犯行既因告訴人撤回告訴，而經檢察官
    為不起訴處分，已如前述，揆諸前揭說明，自不得就被告肇
    事逃逸之犯行，再依前揭規定為加重其刑之處分，檢察官此
    部分之聲請，容有誤會，附此敘明。
四、爰審酌被告有前述公共危險前科，有臺灣高等法院被告前案
    紀錄表1 份在卷可參，詎猶不知悔悟，再犯本件犯行，顯然
    欠缺自新之意，漠視交通安全法令，枉顧自身及公眾之安全
    ，且於肇事後，未立刻為報警或對傷者施予救護之行為，反
    恣意駛離現場，置他人生命、身體不顧，並對攔下其車輛之
    路人大聲咆嘯，態度非佳，惟念其於本院審理中坦承犯罪，
    且業與被害人達成和解，被害人並撤回過失傷害部分之告訴
    等情，有和解書及撤回告訴狀各1 份在卷可稽( 見偵卷第21
    、22頁) 兼衡其犯罪手段、情節、造成之危害程度等一切情
    狀，分別量處如主文所示之刑，並斟酌被告學歷為高職畢業
    、家庭經濟狀況勉持、目前從事修車工( 見警卷第3 頁至第
    4 頁) 等情，均諭知如主文所示易科罰金之折算標準，以示
    懲儆。
據上論斷，應依刑事訴訟法第273 條之1 第1 項、第273 條之2
、第299 條第1 項前段，刑法第185 條之3 、第185 條之4 、第
41條第1 項前段，刑法施行法第1 條之1 第1 項、第2 項後段，
判決如主文。
本案經檢察官劉慕珊到庭執行職務。
中    華    民    國    99    年    12    月     8    日
                  交通法庭    法  官    謝琬萍
上正本證明與原本無誤。
如不服本判決，應於送達後10日內，向本院提出上訴狀。
中    華    民    國    99    年    12    月     8    日
                              書記官    董明惠
附錄本案論罪科刑法條：
中華民國刑法第185條之3
服用毒品、麻醉藥品、酒類或其他相類之物，不能安全駕駛動力
交通工具而駕駛者，處 1 年以下有期徒刑、拘役或科或併科 15
萬元以下罰金。
中華民國刑法第185條之4
駕駛動力交通工具肇事，致人死傷而逃逸者，處 6 月以上 5 年
以下有期徒刑。

司法院資訊處製作；財團法人民間司法改革基金會備份。
